【裁判字號】    94,訴,646
【裁判日期】    950824
【裁判案由】    強盜等
【裁判全文】
臺灣苗栗地方法院刑事判決               94年度訴字第646號
公  訴  人  臺灣苗栗地方法院檢察署檢察官
被      告  丙○○
            國民身分證統一編號.
            （現羈押於台灣苗栗看守所）
指定辯護人  劉惠利律師
上列被告因強盜等案件，經檢察官提起公訴（94年度偵字第3742
號、94年度毒偵字第1485號）及移送併案審理 (臺灣新竹地方法
院94年度核退毒偵字第148號、95年度毒偵字第174號)，本院判
決如下：
    主  文
丙○○連續施用第一級毒品，累犯，處有期徒刑拾月，扣案如附
表1 編號1-1 、2-1 、3-1 所示之第一級毒品海洛因均沒收銷燬
之，如附表1 編號2-2 、3-2 所示之供施用第一級毒品海洛因器
具均沒收；又連續施用第二級毒品，累犯，處有期徒刑陸月，扣
案如附表1 編號1-2 所示之第二級毒品安非他命沒收銷燬之，如
附表1 編號3-3 所示之供施用第二級毒品安非他命器具沒收；又
攜帶兇器竊盜，因脫免逮捕，當場施以強暴，未遂，累犯，處有
期徒刑貳年陸月，扣案如附表2 所示之物均沒收；應執行有期徒
刑參年陸月，扣案如附表1 編號1-1 、2-1 、3-1 所示之第一級
毒品海洛因及編號1-2 所示之第二級毒品安非他命均沒收銷燬之
，如附表1 編號2-2 、3-2 所示之供施用第一級毒品海洛因器具
、如附表編號3-3 所示之供施用第二級毒品安非他命器具及附表
2 所示之物均沒收。
    事  實
一、丙○○曾因施用毒品案件，經台灣新竹地方法院裁定送觀察
    、勒戒後，認無繼續施用毒品傾向，由台灣新竹地方法院檢
    察署檢察官於民國94年3 月25日以94年毒偵字第556 號為不
    起訴處分確定在案。另曾因竊盜案件，經臺灣新竹地方法院
    於92年1 月27日判處有期徒刑6 月確定，甫於92年11月16日
    執行完畢，詎仍不知悔改，於前述觀察、勒戒執行完畢釋放
    後之5 年內，復分別基於施用第1 級毒品海洛因及第2 級毒
    品安非他命之概括犯意，自94年4 月間起至95年1 月12日某
    時止（移送併案意旨書誤載為95年1 月13日15時許），連續
    在其位於苗栗縣竹南鎮○○里○○鄰○○路1497巷3 號4 號住
    處內、新竹市○○路國軍新竹醫院1 樓廁所內及不詳地點等
    處，分別施用第1 級毒品海洛因、第2 級毒品安非他命多次
    。嗣先後於（一）94年6 月22日下午4 時44分，為警持臺灣
    新竹地方法院法官核發之搜索票執行搜索時，在新竹市○區
    ○○路279 號另案被告張順吉租屋處，扣得其持有如附表1
    編號1 所示之第一級毒品海洛因、第二級毒品安非他命；（
    二）94年7 月21日下午5 時50分許，在新竹縣警察局竹北分
    局六家派出所因另涉犯竊盜案件接受警詢時，於另案被告任
    千慧攜帶皮包內，扣得渠等共同持有如附表1 編號2-1 所示
    之第一級毒品海洛因及編號2-2 所示之供施用第一級毒品海
    洛因器具。（三）95年1 月14日2 時30分，為警在其位於苗
    栗縣竹南鎮○○里○○鄰○○路1497巷3 弄4 號住處門口查獲
    ，並扣得如附表1 編號3-1 所示之第一級毒品海洛因及編號
    3-2 所示之供施用第一級毒品海洛因器具、編號3-3 所示之
    供施用第二級毒品安非他命器具。
二、丙○○復另行起意，意圖為自己不法之所有，於94年7 月30
    日1 時30分許，在苗栗縣竹南鎮大厝里香山37之1 號旁空地
    ，持客觀上足致他人生命、身體、安全發生危害之電鑽1 支
    、螺絲起子1 支，破壞甲○○所有車牌號碼Z7-097 6號自用
    小客車車窗後，進入車內竊取音響，嗣尚未得手之際，因觸
    動警報器，而驚動甲○○及其兄乙○○。乙○○遂率先下樓
    前往查看，發現丙○○在車內撥動音響，乃上前制止，丙○○見狀，乃迅速下車，為脫免逮捕，竟持手上之電鑽、縲起
    起子攻擊乙○○，乙○○進而反擊，而與丙○○發生扭打，
    以此強暴之方法，避免被逮捕。嗣甲○○隨後加入，共同制
    伏丙○○，經送警處理，並扣得丙○○所有如附表2 所示供
    上揭犯行所用之物，而查悉上情。
三、案經甲○○訴由苗栗縣警察局竹南分局報請台灣苗栗地方法
    院檢察署檢察官、新竹市警察局第一分局報請台灣新竹地方
    法院檢察署呈請台灣高等法院檢察署檢察長令轉台灣苗栗地
    方法院檢察署檢察官偵查起訴及新竹縣警察局竹北分局、新
    竹市警察局第三分局報請臺灣新竹地方法院檢察署檢察官移
    送併案審理。
    理  由
一、上揭事實一被告丙○○施用毒品部分，業據被告於本院審理
    中坦承不諱（參見本院95年5 月5 日準備程序筆錄第3 頁、
    同年6 月5 日準備程序筆錄第5 頁、同年8 月10日審判筆錄
    第19、22頁），而被告先後為警查獲時，經採集其尿液送驗
    結果，呈現嗎啡（或鴉片類）、甲基安非他命陽性反應等情
    ，有台灣檢驗科技股份有限公司94年7 月7 日（參見臺灣新
    竹地方法院檢察署94年毒偵字第1415號偵查卷第4 頁）、95
    年2 月3 日（參見臺灣新竹地方法院檢察署95年毒偵字第17
    4 號偵查卷第54頁)、 昭信科技顧問股份有限公司94年8 月
    31日（參見臺灣新竹地方法院檢察署94年毒偵字第385 號偵
    查卷第3 頁）出具之濫用藥物尿液檢驗報告各1 份在卷可憑
    ，而扣案如附表1 編號3-1 所示之毒品經送鑑驗確係第一級
    毒品海洛因，亦有法務部調查局95年3 月16日調科壹字第10
    0002910 號鑑驗通知書1 紙在卷可憑（參見臺灣新竹地方法
    院檢察署95年毒偵字第174 號偵查卷第63頁），此外，復有
    第一級毒品海洛因2 包（毛重4.3 公克）、海洛因1 包（毛
    重0.3 公克）、海洛因殘渣袋1 個、第二級毒品安非他命9
    包（毛重6.1 公克）及供施用第一級毒品海洛因器具注射針
    筒5 支、毒品挑撥器1 支、毒品收納盒1 個、分裝吸管1 支
    等物扣案可資佐證。又被告前因施用毒品案件，經台灣新竹
    地方法院裁定送觀察、勒戒後，認無繼續施用毒品傾向，由
    台灣新竹地方法院檢察署檢察官於94年3 月25日以94年毒偵
    字第556 號為不起訴處分確定在案等情，有臺灣苗栗地方法
    院檢察署刑案資料查註紀錄表、臺灣高等法院被告全國前案
    紀錄表各1 份在卷可按，是被告上揭自白確與事實相符；從
    而，本件事證明確，被告施用毒品犯行堪以認定，應予依法
    論科。
二、上揭事實二被告加重準強盜部分，業據被告於本院審理中坦
    承不諱（參見本院95年8 月10日審判筆錄第22頁），核與被
    害人乙○○於警訊時、偵查中及本院審理中指訴情節相符，
    並據證人甲○○於本院審理中到庭證述明確（參見本院95年
    8 月10日審判筆錄第11頁至第15頁），復有現場照片7 幀在
    卷可稽（參見臺灣新竹地方法院檢察署94年偵字2929號偵查
    卷第14頁），及被告所有如附表2 所示供上揭加重準強盜犯
    行所用之物扣案可資佐證，是被告上揭自白確與事實相符；
    從而，本件事證明確，被告加重準強盜犯行堪以認定，應予
    依法論科。
三、查被告所持螺絲起子2支，電鑽1支，乃金屬製成，材質尖硬
    鋒利（參見臺灣苗栗地方法院檢察署94年偵字第2929號偵查
    卷第17頁），客觀上足致對人之生命、身體、安全構成威脅
    且具有危險性，甚已足以殺傷人之生命、身體，乃為兇器（
    最高法院79年台上字第5253號判例意旨參照）。是核被告所
    為，係犯毒品危害妨制條例第10條第1 項之施用第1 級毒品
    罪、第2 項之施用第2 級毒品罪。次按刑法第329 條之以強
    盜論，即以強盜罪相當條文處罰之意，並非專以第328 條第
    1 項之強盜論，故第330 條所謂犯強盜罪，不僅指自始犯強
    盜罪者而言，即依第329 條以強盜論者，亦包括之，如此項
    準強盜有第321 條第1 項各款情形之一，自應依第330 條論
    處，最高法院42年臺上字第523 號判例即採此見解。查本件
    被告攜帶兇器破壞車窗竊取財物，於尚未得手之際，為脫免
    逮捕，而當場施強暴行為於被害人乙○○，其所為係犯刑法
    第329 條之準強盜罪，而有同法第321 條第1 項第3 款之情
    形，應依同法第330 條第2 項、第1 項之加重強盜未遂罪論
    處。至公訴人雖於起訴書所犯法條欄內記載被告所為係犯同
    法第321 條第1 項第2 款，惟按刑法第321 條第1 項第2款
    規定：「犯竊盜罪而有左列情形之一者，處6 月以上、5 年
    以下有期徒刑：……二、毀越門扇、牆垣或其他安全設備而
    犯之者」其加重條件係著重於保障居住之安寧，故其所謂門
    扇限於住宅之門扇始足當知。徵諸本件起訴書犯罪事實欄中
    記載被告破壞被害人甲○○所有小客車車窗，進入車內竊取
    音響，僅係描述被告行為時之手段，當無認為被告除破壞被
    害人對於該音響之所有權外，有任何破壞被害人居住安寧之
    意，故起訴書所犯法條欄記載被告之行為構成刑法第321 條
    第1 項第2 款之加重條件，顯係贅載，附此敘明。又被告施
    用第一、二級毒品之持有毒品海洛因、安非他命行為，本應
    以持有論，惟持有後進而施用，其持有之低度行為應被施用
    之高度行為所吸收，故不再論以持有第一、二級毒品罪。被
    告行為後，刑法第56條連續犯之規定，業於94年1 月7 日修
    正公布刪除，並於95年7 月1 日施行，則被告之犯行，因行
    為後新法業已刪除連續犯之規定，此刪除雖非犯罪構成要件
    之變更，但顯已影響行為人刑罰之法律效果，自屬法律有變
    更，依新法第2 條第1 項前段規定，比較新、舊法結果，仍
    應適用較有利於被告之行為時法律即法論以連續犯（最高法
    院95年第8 次刑事庭會議決議參照）。公訴人起訴意旨雖未
    敘及被告於附表1 編號2 、3 所示時間、地點之施用海洛因
    、安非他命犯行（臺灣新竹地方法院檢察署94年核退毒偵字
    第148 號、95年度毒偵字第174 號移送併辦部分），然此部
    分事實與公訴人起訴部分之犯罪事實，既具有連續犯裁判上
    一罪關係，應為起訴效力所及，並據公訴人於本院審理中當
    庭請求併予審理，本院自得併予審判。被告先後多次施用第
    1 、2 級毒品海洛因、安非他命之犯行，時間緊接，犯罪構
    成要件相同，顯係基於概括犯意為之，均為連續犯，應分別
    依刑法第56條之規定，以一罪論，並分別加重其刑。被告所
    犯上開3 罪，犯意各別，行為互殊，罪名互異，應予分論併
    罰。又被告曾因竊盜案件，經臺灣新竹地方法院於92年1 月
    27日判處有期徒刑6 月確定，甫於92年11月16日執行完畢，
    有臺灣高等法院被告前案紀錄表1 份在卷可按，其前受有期
    徒刑執行完畢後，於5 年以內再犯本件最重本刑為有期徒刑
    以上之上開3 罪，不論依95年7 月1 日修正施行前之刑法第
    47條，或修正施行後之刑法第47條第1 項之規定，均構成累
    犯，對被告而言並無有利或不利之情形，自不生新舊法比較
    之問題，應逕依修正前之刑法第47條，論以累犯，並就其準
    強盜未遂罪部分，加重其刑，另就施用第1 、2 級毒品罪分
    別遞加重其刑。另本件被告未及竊得財物，為脫免逮捕，而
    犯加重準強盜犯行，其財物尚未入手，為未遂犯，爰依刑法
    第25條第2 項之規定減輕其刑。又審酌被告犯後於本院審理
    中坦承犯行，而被害人乙○○於本院審理中自陳僅受有眼睛
    、手部刮傷，沒有比較嚴重的傷勢（參見本院95年8 月10日
    審判筆錄第6 頁），惟被告頭部則受有6cm ×0.5cm ×0.5c
    m 之傷害，可見被告對被害人施以強暴行為，當僅係為脫免
    逮捕，而非蓄意傷害，其犯罪情狀尚堪憫恕，本院倘依刑法
    第329 條、第330 條第1 項宣告法定最低刑，猶嫌過重，爰
    依刑法第59條之規定，遞減輕其刑，並依法先加重後減輕之
    。爰審酌被告有竊盜前科，有臺灣高等法院被告前案紀錄表
    1 份附卷可參，顯見其素行尚非良好、本件犯罪動機、目的
    、手段、所生危害及被告於本院審理中坦承犯行，知所悔悟
    ，犯後態度良好等一切情狀，分別量處如主文所示之刑，以
    資懲儆。再按修正前刑法第51條規定：「數罪併罰，分別宣
    告其罪之刑，依左列各款定其應執行者：」其中第5 款規定
    ：「宣告多數有期徒刑者，於各刑中之最長期以上，各刑合
    併之刑期以下，定其刑期。但不得逾二十年。」修正後刑法
    第51條第5 款規定：「宣告多數有期徒刑者，於各刑中之最
    長期以上，各刑合併之刑期以下，定其刑期。但不得逾三十
    年。」比較結果，修正後刑法並非較有利於行為人，依刑法
    第2 條第1 項前段之規定，本件仍應依修正前刑法，合併定
    其應執行之刑。至扣案如附表1 編號3-1 所示被告持有之海
    洛因2 包合計淨重0.16公克（空包裝總重0.37公克），經送
    請法務部調查局鑑定結果，認送驗白粉2 包均含第1 級第6
    項毒品海洛因成分，有該局95年3 月16日調科壹字第100002
    910 號鑑定書1 紙在卷可稽，另扣案如附表1 編號1-1 所示
    海洛因2 包（毛重4.3 公克）、海洛因殘渣袋1 個、編號2-
    1 所示海洛因1 包（毛重0.3 公克），均屬第一級毒品，如
    附表1 編號1-2 所示安非他命9 包（毛重6.1 公克），為第
    二級毒品，爰均依毒品危害防制條例第18條第1 項前段之規
    定宣告沒收銷燬之。至其餘扣案如附表1 編號2-2 所示注射
    針筒5 支、毒品挑撥器1 支、毒品收納盒1 個、編號3-2 所
    示注射針筒1 支，均屬被告所有供施用第一級毒品海洛因器
    具；如附表編號3-3 所示分裝吸管1 支，則屬被告所有供施
    用第二級毒品安非他命器具；扣案如附表2 所示螺絲起子2
    支、電鑽1 支、手電筒1 支，則均屬被告所有供犯準強盜犯
    罪所用之工具，業據被告供明在卷，爰併依刑法第38條第1
    項第2 款之規定，予以宣告沒收。
四、至臺灣新竹地方法院檢察署於95年2 月9 日以竹檢威仁95偵
    477 字第03049 號函移送併辦意旨另以：被告於95年1 月12
    日8 時許，在新竹市○○街299 巷巷口處，持客觀上可為凶
    器之自備T 型六角板手竊取江添順所有之2P -5561號自用小
    客車，供己使用，因認與本件經起訴加重準強盜部分，具有
    刑法第56條之連續犯之裁判上一罪關係，而請求併辦云云（
    即臺灣新竹地方法院檢察署95年度偵字第47 7號移送併辦部
    分）。惟按「連續犯須連續數行為而犯同一罪名，始能成立
    ，所謂犯同一罪名，依司法院大法官會議釋字第一五二號解
    釋，指構成犯罪要件相同之罪名而言，上訴人所犯刑法第三
    百二十一條第一項第四款之罪，係屬所犯同法第三百二十條
    之加重條件者，認為同一罪名雖無不合，但同法第三百二十
    九條則為準強盜罪，認為同一罪名，而依連續犯規定論擬，
    則有未當。」（參照最高法院67年臺上字第2848號判例意旨
    ）。查本件檢察官起訴之犯罪事實為加重準強盜罪，移送併
    辦之犯罪事實為竊盜罪，揆諸前揭判例意旨，公訴人上揭聲
    請併辦部分，難謂與上揭有罪部分具有連續犯之裁判上一罪
    關係，且未據起訴，是併辦部分本院無從審究，應檢還檢察
    官另為妥適之處理（司法院八五院台廳刑一字第一三六六八
    號函參照），併此敘明。
據上論斷，應依刑事訴訟法第299條第1項前段，毒品危害防制條
例第10條第1 項、第2 項、第18條第1 項前段，刑法第11條、第
2 條第1 項前段、第329 條、第330 條第1 項、第2 項、第25條
第2 項、第59條、第38條第1 項第2 款，修正前刑法第56條、第
47條、第51條第5 款，判決如主文。
本案經檢察官黃俊鳴到庭執行職務。
中    華    民    國    95    年    8     月    24    日
                  刑事第二庭  審判長法  官  吳  炳  桂
                                    法  官  楊  台  清
                                    法  官  羅  貞  元
以上正本證明與原本無異。
如不服本判決，應於判決送達後10日內向本院提出上訴狀（應抄
附繕本）。告訴人或被害人如對於本判決不服者，應具備理由請
求檢察官上訴，其上訴期間之計算係以檢察官收受判決正本之日
期為準。
                                      書記官  蘇  文  熙
中    華    民    國    95    年    8     月    24    日
附錄本判決論罪科刑法條全文：
毒品危害防制條例第10條第1項、第2項：
施用第1級毒品，處6月以上5年以下有期徒刑。
施用第2級毒品，處3年以下有期徒刑。
刑法第329條：
竊盜或搶奪，因防護贓物、脫免逮捕或湮滅罪證，而當場施以強
暴脅迫者，以強盜論。
刑法第330條：
犯強盜罪而有第321 條第1 項各款情形之一者，處7 年以上有期
徒刑。
前項之未遂犯罰之。
附表1：
┌──┬──────┬───┬─────┬────────┬─────┐
│編號│ 時   間    │地 點 │ 次    數 │ 扣案物品       │ 備 註    │
├──┼──────┼───┼─────┼────────┼─────┤
│ 1  │94年6月下旬 │不詳地│施用第一級│編號1-1         │94年度偵字│
│    │            │點    │毒品海洛因│海洛因2包       │第3742 號 │
│    │            │      │1次       │（毛重4.3公克） │（起訴事實│
│    │            │      │          │ 海洛因殘渣袋1個│）        │
│    │            │      ├─────┼────────┤          │
│    │            │      │施用第二級│編號1-2         │          │
│    │            │      │毒品安非他│安非他命9包     │          │
│    │            │      │命1次     │（毛重6.1公克） │          │
├──┼──────┼───┼─────┼────────┼─────┤
│ 2  │94年4月間起 │苗栗縣│施用第一級│編號2-1         │94年核退毒│
│    │至同年7月20 │竹南鎮│毒品海洛因│ 海洛因1包      │偵字第148 │
│    │日止        │公義里│多次      │（毛重0.3公克） │號（移送併│
│    │            │12鄰公│          ├────────┤案事實）  │
│    │            │義路  │          │編號2-2         │          │
│    │            │1497巷│          │ 注射針筒4支    │          │
│    │            │3弄4號│          │ 毒品挑撥器1支  │          │
│    │            │住處內│          │ 毒品收納盒1個  │          │
│    │            │      │          │                │          │
├──┼──────┼───┼─────┼────────┼─────┤
│ 3  │94年間起至95│苗栗縣│施用第一級│編號3-1         │95年度毒偵│
│    │年1月12日止 │竹南鎮│毒品海洛因│ 海洛因2包      │字第174號 │
│    │            │公義里│多次      │（淨重0.16公克）│（移送併案│
│    │            │12鄰公│          ├────────┤事實）    │
│    │            │義路  │          │編號3-2         │          │
│    │            │1497巷│          │ 注射針筒1支    │          │
│    │            │3弄4號│          │                │          │
│    │            │住處及├─────┼────────┤          │
│    │            │新竹市│施用第二級│編號3-3         │          │
│    │            │中正路│毒品安非他│分裝吸管1支     │          │
│    │            │國軍新│命多次    │                │          │
│    │            │竹醫院│          │                │          │
│    │            │1樓廁 │          │                │          │
│    │            │所內  │          │                │          │
└──┴──────┴───┴─────┴────────┴─────┘
附表2：螺絲起子2支、電鑽1支、手電筒1支。


司法院資訊處製作；財團法人民間司法改革基金會備份。
